【裁判字號】    89,訴,887
【裁判日期】    891106
【裁判案由】    懲治盜匪條例
【裁判全文】
臺灣臺中地方法院刑事判決                          八十九年度訴字第八八七號
    公  訴  人  臺灣臺中地方法院檢察署檢察官
    被      告  甲○○
    選任辯護人  鄭晃奇
右列被告因妨害自由案件，經檢察官提起公訴（八十九年度偵字第三七三九號），本
院判決如左：
    主  文
甲○○以非法方法剝奪人之行動自由，處有期徒刑陸月；又以脅迫使人行無義務之事
，處有期徒刑肆月。扣案之玩具手槍壹支、轉輪型手槍打火機壹支、水刀壹支及螺
絲起子壹支均沒收；應執行有期徒刑玖月，扣案之玩具手槍壹支、轉輪型手槍打火機
壹支、水刀壹支及螺絲起子壹支均沒收。被訴於夜間侵入住宅竊盜罪、普通盜匪罪
部分均無罪。
    事  實
一、甲○○前曾有妨害自由、竊盜前科，後於民國八十二年十一月二十二日、八十三
    年八月二十九日，因妨害自由、違反麻醉藥品管理條例案件，經臺灣高等法院臺
    中分院及本院各判處有期徒刑四月、四月確定，先後於八十三年七月九日、八十
    四年一月十四日執行完畢（不構成累犯），猶不知悔改，於八十九年三月三日下
    午十時三十分許，因故欲找住在臺中市○區○○路一段一八五號八樓之三之丁○○理論，為壯其聲勢乃持其所有之未具殺傷力之玩具手槍一支、左輪手槍型打火
    機一支、鏍絲起子一支及水刀一支，進入臺中市○區○○路一段一八五號八樓
    住宅，適丙○○正要外出之際，甲○○見狀竟基於剝奪人行動自由之犯意，即冒
    充警員持槍指著丙○○，並拿出其所屬之中華早報記者證充為識別證偽稱係警察
    人員欲進入執行搜索勤務，逼令脅迫丙○○留在上址八樓之一房內（公訴人誤繕
    八樓之一為戊○○之房間），不得離開，甲○○隨即進入同樓層每一個房間尋找
    丁○○，並於丙○○之房內因見丙○○未及注意，乃臨時起意以徒手之方式竊走
    丙○○所有之西螺郵局、局號000000－0、帳號○三九四一一號郵政儲金
    簿一本（竊盜丙○○存摺部分未經檢察官起訴），期間丙○○趁隙先以電話聯絡
    丁○○告知此事，而當甲○○尋找丁○○無著再回到八樓之一房內發現戊○○亦
    在場，即承同上之剝奪人行動自由之犯意，持玩具手槍對丙○○、戊○○二人脅
    迫稱：「要不要試試看」，並嚇令丙○○、戊○○二人留在八樓之一（公訴人誤
    繕為八樓之二）房內不可外出，以此非法方法剝奪丙○○、戊○○之行動自由逾
    五分鐘之久。嗣後甲○○又另基於使人行無義務之事之犯意，持上開玩具手槍嚇
    令丙○○、戊○○帶其至該處三樓之五洲卡拉ＯＫ唱歌消費，而以脅迫使丙○○
    、戊○○行無義務之事，約五分鐘後，丁○○趕至現埸質問甲○○係屬何分局之
    警員，甲○○無法回答，丁○○因而報警，迨於八十九年三月三日下午十時五十
    分許，為警在上址一樓電梯門前當場查獲，並扣得甲○○所有供犯罪或預備供犯
    罪所用之玩具手槍一支、左輪手槍型打火機一支、鏍絲起子一支、水刀一支及
    甲○○所屬任職之中華早報記者證一張等物。
二、案經臺中市警察局第一分局移送臺灣臺中地方法院檢察署檢察官偵查起訴。
    理  由
壹、有罪部分：
一、訊據被告甲○○對於右揭事實，除否認有竊取丙○○之存摺、偽冒警察進入搜索
    及限制丙○○、戊○○行動自由之意思外，餘均坦承不諱。惟查，右揭事實，業
    據證人即被害人丁○○、戊○○、丙○○等三人於警訊及本院審理時證述及結證
    屬實，並有玩具手槍（經鑑定無殺傷力）一支、左輪手槍型打火機一支、鏍絲起
    子一支、水刀一支及中華早報記者證一張等物扣案足資佐證，參以被告前於本
    院當庭質之證人丙○○時，亦當庭供稱：證人丙○○所供述之當日經過情節為實
    在等情（詳見本院八十九年五月二十九日審判筆錄），足見被告嗣後於本院審理
    時所為上開辯解顯均係臨訟砌詞，要無足採，本件事證明確，被告犯行洵堪認定
    。
二、核被告所為，係犯刑法第三百零二條第一項之以非法方法剝奪他人行動自由罪、
    同法第三百零四條第一項之以脅迫使人行無義務之事罪及同法第一百五十八條第
    一項之冒充公務員而行使其職權罪。又被告以一非法方法剝奪丙○○、戊○○二
    人之行動自由及以一行為使丙○○、戊○○二人行無義務之事，係觸犯數個以非
    法方法剝奪他人行動自由罪及以脅迫使人行無義務之事罪，均係屬同種之想像競
    合，應依法論處以非法方法剝奪他人行動自由罪及以脅迫使人行無義務之事罪。
    查公訴人就被告所犯刑法第一百五十八條第一項之冒充公務員而行使其職權罪，
    於起訴法條雖未論及，惟起訴事實已記載明確，且與前開以非法方法剝奪他人行
    動自由罪部分具有方法、結果之裁判上一罪關係，自為本院審理論究範圍，併予
    敘明。又查被告所犯以非法方法剝奪他人行動自由罪及冒充公務員而行使其職權
    罪二罪之間有方法結果之牽連犯關係，依刑法第五十五條定。應從較重之以非法
    方法剝奪他人行動自由罪處斷。再查被告所犯上開以非法方法剝奪他人行動自由
    罪及以脅迫使人行無義務之事罪二罪之間，犯意各別，行為互殊，應予分論併罰
    。爰審酌被告之素行，被告犯罪之動機、目的、手段、被害人行動自由所受剝奪
    之程度、所生危害甚巨及被告犯罪後之態度等一切情狀，分別量處如主文所示之
    刑，並定其應執行之刑，以示懲儆。
三、扣案未具殺傷力之玩具手槍一支、轉輪型手槍打火機一支、水刀一支及螺絲起
    子一支，均係被告所有，業經被告於警訊時陳明在卷（詳見偵卷第十四頁），且
    係供被告犯罪或預備供犯所用之物，爰依刑法第三十八條第一項第二款之規定宣
    告沒收。至另扣案之中華早報記者證一張，雖係被告供犯罪所用之物，然因非屬
    被告所有（日後需繳回報社，此經本院當庭勘驗屬實），又非屬違禁物，爰不予
    宣告沒收，併此敘明。
貳、無罪部分：
一、公訴意旨略以：被告甲○○於民國八十九年三月一日上午五時許之夜間，意圖為
    自己不法之所有，侵入臺中市○○路○段一八五號八樓、八樓之一、八樓之三丙○○、戊○○及丁○○之住宅，竊取如附表所示之物，得手後，將竊得之物藏置
    於其位於臺中市○區○○路四一四號三樓三○二室之居所。甲○○復另意圖自己
    不法之所有，於同年月三日夜間十時三十分許，持自己所有之玩具手槍、左輪手
    槍型打火機（經鑑定均無殺傷力）、鏍絲起子及水果刀各一把，侵入同市○○路
    ○段一八五號八樓之一戊○○之住處，適丙○○正在該處，甲○○用槍指著丙○○，並拿出其所有之中華早報記者證偽稱係警察人員，逼令脅迫丙○○留在該處
    ，不得離開，洪淑分遂進入同樓層丙○○之住處取走丙○○所有之西螺郵局、局
    號000000－0、帳號○三九四一一號郵政儲金簿一本。因認被告甲○○另
    涉犯刑法第三百二十一條第一項第一款之於夜間侵入住宅竊盜罪嫌及懲治盜匪條
    例第五條第一項第一款之普通盜匪罪嫌云云。
二、按犯罪事實應依證據認定之，無證據不得推定其犯罪事實，刑事訴訟法第一百五
    十四條定有明文。次按事實之認定，應憑證據，所謂證據，須適於為被告犯罪事
    實之證明者，始得採為斷罪資料，如未能發現相當證據，或證據不足以證明，自
    不能以推測或擬制之方法以為裁判基礎；又認定不利於被告之事實，須依積極證
    據，苟積極證據不足為不利於被告事實之認定時，即應為有利於被告之認定，更
    不必有何有利之證據，最高法院五十三年臺上字第二七五０號、三十年上字第八
    一六號、四十年臺上字第八六號分別著有判例可資參照。又認定犯罪事實應依證
    據，為刑事訴訟法所明定，故被告否認犯罪事實所持之辯解，縱屬不能成立，仍
    非有積極證據足以證明其犯罪行為，不能遽為有罪之認定，此最高法院三十年上
    字第一八三一號亦著有判例。
三、本件公訴人認被告另涉犯刑法第三百二十一條第一項第一款之於夜間侵入住宅竊
    盜罪嫌及懲治盜匪條例第五條第一項第一款之普通盜匪罪嫌，無非係以前開事實
    ，業據被害人丁○○、丙○○、戊○○指述歷歷，並經證人乙○○證述稱其從未
    去過被告之居所，亦未放置物品在被告處，是被告所辯無非事後卸責之詞，委無
    足採，此外並有贓物領據四紙在卷足憑，為其論據。惟訊據被告甲○○則堅決否
    認有何加重竊盜及盜匪之犯行，並辯稱：丁○○、丙○○、戊○○的東西不是伊
    所偷的，東西都是乙○○拿去伊那邊放的，丙○○的存摺也不是伊所偷及強盜來
    的等語。
四、本院查：（一）、訊據證人詹文淑於本院審理時到庭結證稱：「只是部分，尚有
    其他（問：贓物一覽表是否妳失竊之全部？）」等語（詳見本院八十九年五月二
    十九日審判筆錄），衡情，上開如附表所示物品若係被告所竊，何以經警到被告
    住處搜索後僅找回部分贓物，而非全部，是以上開如附表所示之物是否為被告所
    竊，不無可疑。且被害人丁○○、丙○○、戊○○於警訊及本院審理中均無指證
    如附表所示之物確係被告所竊得，從而縱有如公訴人所條述之上揭諸種推論，被
    告所舉之反證亦均不成立，然依上揭最高法院三十年上字第一八三一號判例意旨
    ，乃不能持此為認定被告犯罪之論據。又依經驗法則，盜贓物之取得或出於竊盜
    、收受、故買贓物及侵占離本人所持有之物，或因不知情而取得，原因非只一端
    ，要難僅因被告曾持有該被竊之如附表所示之物，即認被告涉有加重竊盜之犯行
    。（二）、又經本院當庭質之證人即被害人丙○○及證人即到場查獲之警員余永
    敬、陳基榮二人均分別結證稱：「沒有，在整個過程中被告並無叫我們將財物交
    出，也未傷害我們，只叫我們不要出去（問：被告有無持槍並以恐嚇之言語叫妳
    與戊○○將財物出來？）」；「警員是在被告身上發現存摺，被告說是她的，後
    來發現存摺名字是我的，才問存摺是否我的（問：警員如何發現存摺？）」（詳
    見本院八十九年五月二十九日審判筆錄）；「我們到現場時，被告已經被被害人
    制伏了，制伏的地點是在大樓的一樓的電梯門口，等我們去處理，不是在案發現
    場。郵局儲金簿是在被告身上拿出來的，當時他沒有帶證件，還說這簿子是他的
    。我們是在警察局裡面查到他身上有儲金簿的。被害人說，是被被告控制了以後
    ，被告自行去搜刮的。所以被拿走了，被害人自己也不知道，是到警局才發現的
    （問：當日查獲經過？）等語（詳見本院八十九年十月四日審判筆錄），綜上諸
    情，可知案發當日被告並無何以強暴、脅迫、藥劑、催眠術或他法，致使被害人
    丙○○不能抗拒而取他人之物之行為無誤。核與懲治盜匪條例第五條第一項第一
    款普通盜匪罪之構成要件尚有未合。此外，復查無其他積極證據足資證明被告有
    何加重竊盜及普通盜匪之犯行，不能證明被告犯罪，揆諸首揭說明，自應諭知被
    告被訴於夜間侵入住宅竊盜罪、普通盜匪罪部分為無罪之判決，以免冤抑。
五、臺灣臺中地方法院檢察署檢察官於八十九年六月二十二日以中檢茂毅八九偵００
    九九一八字第四０九七五號函移送被告甲○○另涉犯竊盜罪，認與本件具有連續
    犯之關係，屬裁判上一罪，請求併審（案號：臺灣臺中地方法院檢察署八十九年
    度偵字第九九一八號），惟查本件被告甲○○所涉加重竊盜案件，已經本院為無
    罪之諭知，已如上述，且併案部分又未據起訴，從而上揭併案部分本院無從審究
    ，應檢還由臺灣臺中地方法院檢察署檢察官另行依法處理，併此敘明。
據上論斷，應依刑事訴訟法第二百九十九條第一項前段、第三百零一條第一項，刑法
第三百零二條第一項、第一百五十八條第一項、第三百零四條第一項、第五十五條、
第五十一條第五款、第三十八第第一項第二款，罰金罰鍰提高標準條例第一條前段，
判決如主文。
本案經檢察官李雅俐到庭執行職務。
中      華      民      國      八十九      年    十一  月      六      日
                                    臺灣臺中地方法院刑事第四庭
                                        法  官  許  旭  聖
右正本證明與原本無異。
如不服本判決，應於判決送達後十日內向本院提出上訴狀（應附繕本），上訴於臺灣
高等法院臺中分院。
                                        書記官
中      華      民      國      八十九      年    十一  月      十      日
附錄本案論罪科刑法條全文：
刑法第三百零二條第一項：
私行拘禁或以其他非法方法，剝奪人之行動自由者，處五年以下有期徒刑、拘役或三
百元以下罰金。
刑法第三百零四條第一項：
以強暴、脅迫使人行無義務之事或妨害人行使權利者，處三年以下有期徒刑、拘役或
三百元以下罰金。
附表：
    ┌────────┬───┬─────────┬─────┐
    │名          稱  │數  量│特             徵 │  被害人  │
    ├────────┼───┼─────────┼─────┤
    │手提ＣＤ收錄音機│ 一台 │ＤＩＧＩＴＡＬ    │  丙○○  │
    ├────────┼───┼─────────┼─────┤
    │      ＣＤ      │ 一片 │全日本偶像精選    │  丙○○  │
    ├────────┼───┼─────────┼─────┤
    │  龍形金色撲滿  │ 一個 │  龍  形  狀      │  丙○○  │
    ├────────┼───┼─────────┼─────┤
    │    女用包皮    │ 一個 │  黑色背包式      │  戊○○  │
    ├────────┼───┼─────────┼─────┤
    │眉筆、口紅、粉餅│各一支│                  │  戊○○  │
    ├────────┼───┼─────────┼─────┤
    │    行動電話    │ 一支 │  ＮＥＣ牌        │  戊○○  │
    ├────────┼───┼─────────┼─────┤
    │    行動電話    │ 一支 │ＭＯＴＯＲＯＬＡ牌│  丁○○  │
    ├────────┼───┼─────────┼─────┤
    │    呼 叫 器    │ 一個 │ＭＯＴＯＲＯＬＡ牌│  丁○○  │
    ├────────┼───┼─────────┼─────┤
    │    旅 行 袋    │ 一只 │    綠  色        │  丁○○  │
    ├────────┼───┼─────────┼─────┤
    │    男用西裝    │ 一件 │   米色上衣       │  丁○○  │
    ├────────┼───┼─────────┼─────┤
    │    衣    服    │ 三件 │   上衣襯衫       │  丁○○  │
    ├────────┼───┼─────────┼─────┤
    │    打 火 機    │ 一個 │    金色保齡球    │  丁○○  │
    └────────┴───┴─────────┴─────┘


司法院資訊處製作；財團法人民間司法改革基金會備份。
